【裁判字號】    99,裁,1632
【裁判日期】    990722
【裁判案由】    土地徵收
【裁判全文】
最  高  行  政  法  院  裁  定
                                      99年度裁字第1632號
上  訴  人  甲○○
被 上訴 人  內政部
代  表  人  乙○○
上列當事人間土地徵收事件，上訴人對於中華民國99年4月22日
高雄高等行政法院99年度訴字第4號判決，提起上訴，本院裁定
如下：
    主  文
上訴駁回。
上訴審訴訟費用由上訴人負擔。
    理  由
一、按對於高等行政法院判決之上訴，非以其違背法令為理由，
    不得為之，行政訴訟法第242條定有明文。依同法第243條第
    1項規定，判決不適用法規或適用不當者，為違背法令；而
    判決有同條第2項所列各款情形之一者，為當然違背法令。
    是當事人對於高等行政法院判決上訴，如依行政訴訟法第24
    3條第1項規定，以高等行政法院判決有不適用法規或適用不
    當為理由時，其上訴狀或理由書應有具體之指摘，並揭示該
    法規之條項或其內容；若係成文法以外之法則，應揭示該法
    則之旨趣；倘為司法院解釋或本院之判例，則應揭示該判解
    之字號或其內容。如以行政訴訟法第243條第2項所列各款情
    形為理由時，其上訴狀或理由書，應揭示合於該條項各款之
    事實。上訴狀或理由書如未依此項方法表明，或其所表明者
    與上開法條規定不合時，即難認為已對高等行政法院判決之
    違背法令有具體之指摘，其上訴自難認為合法。
二、經濟部水利署(下稱水利署)辦理朴子溪過溝堤段(2期)河川
    環境改善工程(下稱系爭工程)，報經被上訴人民國96年7月
    31日臺內地字第0960120273號函核准徵收嘉義縣太保市○○
    段○○○○○段)142-9地號內等68筆土地，交由嘉義縣政府
    以96年8月23日府地權字第0960120180號公告，公告期間自
    96年8月27日起至96年9月26日止。上訴人以其所有殘餘之溪
    南段溪南小段141、141-1、146、146-2、146-3地號土地(
    下稱141、141-1、146、146-2、146-3地號土地)為畸零地，
    形勢不整，且位於堤防內不便耕作，無排水、給水功能，日
    後會淹水，於96年11月8日向嘉義縣政府申請一併徵收。案
    經嘉義縣政府會同相關單位及上訴人現場勘查結果，報經被
    上訴人98年6月18日臺內地字第0980115319號函，以殘餘146
    -2地號土地，面積為0.0267公頃，為特定農業區農牧用地，
    土地使用現況為種植豌豆；殘餘土地面積不致過小，形勢尚
    稱完整，不符合土地徵收條例第8條規定，未准一併徵收(註
    ：141、141-1地號土地經被上訴人97年12月22日臺內地字第
    0970210401號函否准一併徵收，上訴人未表示不服；146、1
    46-3地號土地經被上訴人98年9月4日台內地字第0980166773
    號函准一併徵收）。嘉義縣政府據以98年7月2日府地權字第
    0980103525號函復上訴人。上訴人不服，就被上訴人否准一
    併徵收之146-2地號部分，提起訴願，遭決定駁回，遂提起
    行政訴訟，求為判決訴願決定及原處分均撤銷，被上訴人應
    作成徵收上訴人所有146-2地號土地之行政處分。經原審法
    院判決駁回。
三、上訴人對於原審法院判決上訴，係以：系爭146-2地號土地
    面積狹小，臨出入路面寬僅25公尺，縱深約25公尺，農機具
    進入作業操縱困難，不能為相當之使用甚明，原判決豈能因
    行政機關之任意認定，即認該土地「尚非過小或形勢不整」
    ，而作出損害人民權益之裁判等語，資為論據。惟查，原判
    決業已敘明：系爭146-2地號土地經嘉義縣政府會同上訴人
    、水利署第五河川局及相關單位於98年4月8日實地勘查後認
    定「申請一併徵收之殘餘土地146-2地號，面積尚不致過小
    ，且形勢尚稱完整，土地使用現況為種植豌豆，尚得為相當
    之使用，不符合一併徵收之要件。」復經被上訴人土地徵收
    審議委員會98年6月10日第214次會議以：「案經嘉義縣政府
    邀集相關單位及申請人實地會勘，獲致結論以：工程徵收嘉
    義縣太保市○○段○○○段146-1地號土地，面積0.0495公
    頃，殘餘146-2地號土地，面積0.0267公頃，屬非都市土地
    特定農業區農牧用地，土地使用現況為種植豌豆，因面積尚
    不致過小，且形勢尚稱完整，不符合土地徵收條例第8條規
    定，同意嘉義縣政府意見，不予一併徵收。」為由，決議不
    予一併徵收146-2地號土地；上訴人亦不否認於嘉義縣政府
    會勘時416-2地號土地有種植豌豆之事實，對照146-2地號土
    地之地籍圖位置、形狀、面積及可供耕作之事實，足見146-
    2地號土地尚非面積過小或形勢不整致不能為相當之使用甚
    明；從而，被上訴人以其不符土地徵收條例第8條第1項第1
    款之要件，否准一併徵收，洵無違誤等情。經核於法並無不
    合。上訴意旨猶稱系爭土地面積過於狹小，農耕機具進入作
    業困難，不能為相當之使用云云，係就原審取捨證據、認定
    事實之職權行使所為上開論斷，任意指摘其為不當，或就原
    審已論斷者，泛言未論斷，並未具體敘明原審法院判決如何
    適用何法規不當，或不適用何法規不當，難認對該判決之如
    何違背法令已有具體之指摘。依首揭說明，應認其上訴為不
    合法。
四、據上論結，本件上訴為不合法。依行政訴訟法第249條第1項
    前段、第104條、民事訴訟法第95條、第78條，裁定如主文
    。
中    華    民    國    99    年    7     月    22    日
                    最高行政法院第五庭
                        審判長法官  黃  璽  君
                              法官  王  碧  芳
                              法官  鄭  忠  仁
                              法官  吳  東  都
                              法官  陳  金  圍

以  上  正  本  證  明  與  原  本  無  異
中    華    民    國    99    年    7     月    22    日
                              書記官  彭  秀  玲

司法院資訊處製作；財團法人民間司法改革基金會備份。
